【裁判字號】    92,訴,448
【裁判日期】    920415
【裁判案由】    誣告
【裁判全文】
臺灣高雄地方法院刑事判決                          九十二年度訴字第四四八號
    公  訴  人  臺灣高雄地方法院檢察署檢察官
    被      告  甲○○
右列被告因誣告案件，經檢察官提起公訴（九十一年度偵字第二二四二八號），本院
判決如左：
    主  文
甲○○意圖他人受刑事處分，向該管公務員誣告，處有期徒刑伍月。
    事  實
一、甲○○於民國九十一年七月二十四日晚上九時五十分許，在高雄縣鳳山市○○○
    路上，因酒後騎乘車號ＯＴＦ─一一六號機車，且未戴安全帽，經高雄縣警察局
    交通隊值勤員警乙○○、陳喜璋攔檢，並擬對其實施呼氣酒精濃度測試時，甲○
    ○予以拒絕，並經乙○○、陳喜璋當場掣單舉發違反道路交通管理事件通知單，
    告發甲○○酒後騎機車拒絕酒測、未戴安全帽，復因甲○○未攜帶駕駛執照，並
    依法扣留車牌代為保管，詎甲○○心有不甘，竟意圖使取締之員警乙○○、陳喜
    璋受刑事處分，而於同（二十四）日晚上十一時許，至高雄縣鳳山市○○路○段
    一八六號高雄縣交通隊報案，虛構乙○○、陳喜璋二人於前揭時地攔檢時，陳稱
    ：「喝酒開車很嚴重，須要處理一下」等語暗示索賄，因索賄不成而開單舉發、
    扣留車牌等涉有瀆職罪嫌之事實，嗣經高雄縣警察局督察室調查始發現其所指為
    虛構。
二、案經高雄縣警察局移送臺灣高雄地方法院檢察署檢察官偵查起訴。
    理  由
一、訊之被告甲○○坦承於右揭時、地，遭高雄縣警察局交通蒙員警乙○○、陳喜璋
    攔檢、拒絕呼氣酒精濃度測試、查扣車牌，及至高雄縣警察局交通隊報案，檢舉
    乙○○、陳喜璋二人瀆職一節，惟矢口否認有誣告之犯行，辯稱：當時我騎機車
    未戴安全帽，被警察攔下來，警員要我將駕照、身分證、行照拿出來，但我沒有
    帶駕照，因為沒有戴安全帽一直向警察道歉，請他通融，講到一半，警察發現我
    有喝酒，我也坦承有喝一點，陳喜璋在旁說喝酒很嚴重，罰很重，須要處理一下
    ，我就覺得被暗示要索賄，當時我一直跟他們求情，聽了之後很氣憤，請他們直
    接開單就好，結果乙○○就說拔牌，因為我沒有戴安全帽、有帶行照，可以扣行
    照，就可以不用扣牌，我爭執為何要拔我的牌，警察沒有問我原因，就拔我的車
    牌，我懷疑是否我剛才的頂撞，警察才故意拔車牌整我，警察拔完牌之後，乙○
    ○要陳喜璋對我實施酒測，當時我也承認我有喝酒，沒有肇事，我拒絕酒測，請
    他直接開單就好，警察一直叫我要酒測，如果我不測就要帶我回警局，我表示法
    律上有規定可以拒絕酒測，可以直接開單，在我拒絕酒測後，警員才開始錄音，
    我對於這些過程並沒有捏造云云。
二、經查，被告於右揭時地因騎乘機車未戴安全帽而經員警乙○○、陳喜璋攔下，又
    因有酒後駕車之現象，經員警要求作呼氣酒精濃度測試時予以拒絕酒測，嗣經員
    警開單告發並將車牌拆下始由被告離去等情，業據被告於警、偵訊及本院審理中
    陳明在卷，並經證人乙○○、陳喜璋於偵訊中證述明確，復有高雄縣警察局舉發
    違反道路交通管理事件通知單影本一紙附卷可稽。又被告於九十一年七月二十四
    日晚上十一時許，至高雄縣警察局交通隊申告乙○○、陳喜璋二人涉有瀆職罪等
    情，亦經被告供述不諱，並有高雄縣警察局受理刑案案件報案三聯單影本一紙可
    憑。雖被告一再陳稱：取締過程中，因陳喜璋在旁說喝酒很嚴重，罰很重，須要
    處理一下，我就覺得被暗示要索賄，才去告訴等語。警員乙○○、陳喜璋二人於
    發現被告騎乘機車未戴安全帽後，將其攔下，發現被告身上有酒味，欲對被告施
    以呼氣酒精濃度測試遭被告拒絕後，即開始對舉發之過程錄音，陳喜璋並未對被
    告表示會罰很重，要處理一下等情，業據證人乙○○於偵訊中結證：被告當天是
    騎機車未戴安全帽，我們把他攔下來，發現有酒味，就對他作酒測，但他拒絕，
    他只出示身分證，我們問他有無駕照，他說沒帶，暫認定他無駕照才拆他車牌，
    直接開告發單記載他拒絕酒測，我們沒說這會罰很重，要處理一下，在過程中有
    些話是被告自己加上去的等語（偵卷第二十五頁反面）；證人陳喜璋於偵訊中亦
    結證：當天是因被告沒戴安全帽才攔他下來，發現他有酒味，要對他作酒測，但
    他拒絕，事後我們依規定要拆車牌，他還說要打一一０找局長，還要查我們的身
    份，後來我們開他拒絕酒測的紅單，並拆他車牌，才讓他走，他當時口氣很大聲
    ，意思是要讓他趕快走，我們沒有說喝酒處罰很重，要處理一下，只向他說喝酒
    最高會罰六萬元，我只跟他說沒駕照要拆車牌，被告拒絕酒測後開始對他錄音等
    語（偵卷第二十六頁反面至二十八頁）。證人乙○○、陳喜璋均否認有為被告前
    開所稱之言詞，而被告拒絕酒測後，警員乙○○、陳喜璋向被告表示拒測要開單
    須罰新台幣六萬元，並一再給予機會，曉諭被告接受酒測，惟被告拒絕，並開始
    對大聲對警員咆哮：「你馬上給我開單啊！」警員請被告不要生氣、不要對其等
    大聲，惟被告仍繼續大聲說：「你馬上給我開單，單子給我，我要走，我當然對
    你大聲，你是什麼玩意啊你，‧‧，我叫你局長馬上到，‧‧，我當然大聲，告
    訴你，我就很大聲，就很屌，‧‧，安全帽在我車上，不要亂寫，到時我告你偽
    造文書，我告訴你我一定告你‧‧。」而被告拒絕酒測就本件錄音過程中，證人
    乙○○、陳喜璋均未為「須要處理一下」、「就是要拆你的車牌，看你要怎麼樣
    」，及要將被告「帶回警察局」等語之表示，且經被告詢問：「我有行照你不扣
    ，要扣我的牌」時，證人乙○○、陳喜璋回答：「交通管理處罰條例規定，無照
    駕駛要扣牌照」、「你無照、你沒有拿駕照（給）我看，我暫認你無照」等情，
    此有錄音帶一卷及譯文一份附於警卷可按，均與被告前開所述之情節不同，則在
    錄音之前，證人乙○○是否有為被告所陳稱具暗示性的「須處理一下」等言行，
    即有可疑。又汽車駕駛人，未領有駕駛執照駕車者，處新台幣六千元以上一萬二
    千元以下罰金，並當場禁止其駕駛及吊扣其車輛牌照，此觀之道路交通管理處罰
    條例第二十一條第一項第一款之規定自明。查被告原有之機車駕照有效日期為七
    十九年八月二十八日，有公路監理電子閘門證號查詢機車駕駛人資料一紙可參，
    亦即被告於前揭時地遭查獲未戴安全帽時，屬未領有駕照之情況，則依前開規定
    ，值勤之員警自得依法予以吊扣牌照。是本件員警查扣車輛牌照之行為，尚難認
    有何違法之處。是本件員警於取締過程中，並無為被告前開所陳具暗示性之言行
    ，被告竟因不甘遭取締而至警局對乙○○、陳喜璋提出瀆職告訴，其有虛構事實
    誣告之犯意，堪以認定。又被告於本院審理聲請訊問證人乙○○、陳喜璋，惟乙
    ○○、陳喜璋二人於檢察官偵訊中已證述明確，且乙○○、陳喜璋舉發被告違反
    道路交通管理處罰條例事件過程均有錄音，本院認已無再予訊問之必要，附此敘
    明。綜上所述，被告前開所辯，與證人乙○○、陳喜璋之證述及現場錄音帶所錄
    之內容不符，顯係事後卸責之詞，不足採信，被告於警訊中指訴乙○○、陳喜璋
    二人索賄之事實，與前開事證不符，堪認其指訴之事實出於虛構，本件事證已屬
    明確，被告誣告犯行，堪予認定。
三、被告意圖使乙○○、陳喜璋受刑事處分，竟在高雄縣警察局交通隊，向警員虛構
    乙○○、陳喜璋二人索賄、瀆職之事實，核被告所為，係犯刑法第一百六十九條
    第一項之誣告罪。爰審酌被告因服用酒類後，駕駛機車，未戴安全帽，經警員舉
    發，心有未甘而虛構事實，誣告警員索賄，徒耗司法資源，迄於本院審理中仍飾
    詞置辯，毫無悔意等一切情狀，量處如主文所示之刑。
據上論斷，應依刑事訴訟法第二百九十九條第一項前段，刑法第一百六十九條第一項
，判決如主文。
本案經檢察官楊碧瑛到庭執行職務。
中      華      民      國      九十二      年      四    月    十五    日
                                  臺灣高雄地方法院刑事庭
                                      法  官    涂裕洪
右正本證明與原本無異。
如不服本判決，應於判決送達後十日內，向本院提出上訴狀。
                                      書記官    賴佳慧
中    華    民    國      九十二     年      四     月      十七      日
中華民國刑法第一百六十九條
意圖他人受刑事或懲戒處分，向該管公務員誣告者，處七年以下有期徒刑。
意圖他人受刑事或懲戒處分，而偽造、變造證據，或使用偽造、變造之證據者，亦同
。


司法院資訊處製作；財團法人民間司法改革基金會備份。
